臺灣高等法院高雄分院刑事判決　　　100年度侵上訴字第683號
上　訴　人　臺灣高雄地方法院檢察署檢察官
上　訴　人
即　被　告　張效武
選任辯護人　舒瑞金律師
　　　　　　郭寶蓮律師
上列上訴人因被告妨害性自主案件，不服臺灣高雄地方法院99年
度訴字第1195號中華民國100 年2 月23日第一審判決（起訴案號
：臺灣高雄地方法院檢察署99年度偵字第6299號），提起上訴，
本院判決如下：
     主  文
上訴駁回。
張效武緩刑參年，緩刑期間付保護管束。並應於壹佰年玖月貳拾
日以前給付甲女新臺幣貳萬伍仟元；另於壹佰年拾月貳拾日以前
給付甲女新臺幣貳萬伍仟元。
     事  實
一、張效武於民國99年2 月11日凌晨1 時10分許，至高雄市新興
    區○○○路205 號3 樓「法老王音樂酒吧」消費，飲酒後至
    該店三樓男廁如廁時，見代號0000-0000 之甲女（80年3 月
    生，姓名、年籍詳彌封卷）進入三樓女廁，竟在女廁門外敲
    門等候，待甲女如廁完畢開門欲離去之際，即基於強制猥褻
    之犯意，徒手將甲女推回女廁內，並帶上廁所門，再以雙手
    捉住甲女肩膀，使之不能抗拒後，強行親吻甲女脖子，隨後
    以左手捉住甲女身體，並以右手撫摸甲女大腿內側而為猥褻
    之行為。適因甲女友人陳怡靚上樓，在女廁外聽見甲女哭叫
    聲而強行以身體撞門後，當場發現張效武癱坐在女廁內門後
    ，甲女隨即從門縫逃出，陳怡靚遂請店內之老闆及客人協助
    逮捕並立即報警處理，始悉上情。
二、案經甲女訴由高雄市政府警察局新興分局報請臺灣高雄地方
    法院檢察署檢察官偵查起訴。
     理  由
壹、證據能力部分：
一、按被告以外之人於偵查中向檢察官所為陳述，除顯有不可信
    之情況者外，得為證據，刑事訴訟法第159 條之1 第2 項定
    有明文。本件證人陳怡靚、陳耀祖、蔡程莛於檢察官偵查中
    所為之陳述，其等未曾提及檢察官在偵查時有不法取供之情
    形，反對該項供述得具有證據能力，亦未釋明上開供述有顯
    不可信之情況，依上說明，其等於偵查中之證言自均具有證
    據能力。
二、按被告以外之人於檢察事務官、司法警察官或司法警察調查
    中所為之陳述，與審判中不符時，其先前之陳述具有較可信
    之特別情況，且為證明犯罪事實存否所必要者，得為證據，
    刑事訴訟法第159 條之2 定有明文。本件證人甲女於警詢時
    明確證稱被告將我推入女廁後，雙手捉住我的肩膀，一直親
    我，原本要親我嘴巴，但我一直閃，他就順勢親我脖子，又
    以左手捉住我，右手摸我大腿內側等語（警卷第7 頁），然
    證人甲女於原審法院審理時證稱忘記被告有無親到脖子，也
    忘記被告其他動作（原審法院卷第57、62頁），前後陳述顯
    有出入，然因甲女係在案發當日即前往警局製作筆錄，當時
    對於事發過程記憶清晰，於原審法院99年10月20日行交互詰
    問審理時，距離案發已8 月餘，難免因記憶衰退而模糊不清
    ，故其先前之陳述顯有較可信之特別情況，且為證明犯罪事
    實存否所必要者，依上揭規定，應認其警詢中之陳述，應有
    證據能力。
三、被告以外之人，於審判外之言詞或書面陳述，除法律有規定
    者外，不得作為證據，刑事訴訟法第159 條第1 項定有明文
    。本件證人陳怡靚於警詢中所為之證述，屬於被告以外之人
    於審判外之言詞陳述，且陳怡靚於警詢中證稱發現甲女遭被
    告性侵過程等節，與其於原審法院審理時具結後所為之證述
    內容，大致相符，而被告之辯護人復爭執陳怡靚警詢筆錄之
    證據能力（99審訴1992卷第22頁），且查無例外得以之作為
    證據之各種情形，是其上揭所為之言詞陳述應無證據能力。
四、被告以外之人（包括證人、鑑定人、告訴人、被害人及共同
    被告等）於審判外之陳述雖不符刑事訴訟法第159 條之1 至
    之4 等4 條之規定，而經當事人於審判程序同意作為證據，
    法院審酌該言詞陳述或書面陳述作成時之情況，認為適當者
    ，亦得為證據；當事人、代理人或辯護人於法院調查證據時
    ，知有刑事訴訟法第159 條第1 項不得為證據之情形，而未
    於言詞辯論終結前聲明異議者，視為有前項之同意；刑事訴
    訟法第159 條第1 項、第159 條之5 分別定有明文。本判決
    認定事實所引用之證據資料，除上開說明者外，其餘各項言
    詞或書面傳聞證據部分，縱無刑事訴訟法第159 條之1 至第
    159 條之4 或其他規定之傳聞證據例外情形，亦業經本院審
    理時予以提示並告以要旨，檢察官及被告、辯護人於本院審
    理時均表示同意作為證據，或無意見而不予爭執，且迄至言
    詞辯論終結前亦均未聲明異議，本院審酌上開證據資料製作
    時之情況，較無人情施壓或干擾，亦無不當取供之情形，復
    查無違法不當或證明力明顯過低之瑕疵，認為以之作為證據
    應屬適當，揆諸前開法律規定與說明，依刑事訴訟法第159
    條之5 規定，認前揭證據資料均有證據能力。
貳、實體部分：
一、上開事實，上訴人即被告張效武於本院審理中坦承不諱，且
    查：
  (一)被告於案發當時在「法老王音樂酒吧」店內3 樓，趁甲女如
    廁完畢開門欲離去之際，將甲女強行推入三樓女廁內，並將
    該女廁門帶上，甲女隨即抵抗，並出聲呼救、哭泣，隨後為
    陳怡靚上樓欲如廁時發現，遂以身衝撞女廁門後，當場發現
    被告癱坐在女廁內門後，甲女即從門縫逃出之事實，業據證
    人甲女於原審法院審理具結證述在卷（原審卷第47頁），核
    與證人陳怡靚於檢察官訊問及原審法院審理時均具結證稱伊
    上3 樓在女廁外聽見甲女哭叫聲而強行撞門，當場發現被告
    癱坐在女廁內門後，甲女即從門縫逃出（偵卷第11頁、原審
    法院卷第74至75、83至85頁）等語相符，是被告趁甲女如廁
    完畢開門欲離去之際，將甲女強行推入三樓女廁內，並將該
    女廁門帶上，甲女隨後在內呼救、哭泣，適為陳怡靚發現遂
    以其身體撞門，當場發現被告癱坐在女廁內門後，甲女即從
    門縫逃出之事實，應堪認定。而被告將甲女推入女廁後，即
    以雙手捉住甲女肩膀，使之不能抗拒後，強行親吻甲女嘴巴
    不著後，即順勢往下親吻甲女脖子，隨後並以左手捉住甲女
    身體，以右手撫摸甲女大腿內側乙節，復據證人甲女於案發
    當日之警詢中證稱被告將我推入女廁後，就以雙手捉住我的
    肩膀，一直親我，原本要親我的嘴巴，我一直閃不讓他親，
    他就順勢往下親我脖子，隨後又以左手捉住我的身體，以右
    手撫摸我大腿內側（警卷第7 頁），且證人陳怡靚於檢察官
    訊問時先具結證稱甲女當時表示遭被告強行推入女廁後，遭
    被告強行親吻脖子（偵卷第11頁），於原審法院審理時則具
    結證稱甲女從女廁逃出時，上衣有遭拉扯過的痕跡，而且有
    點斜，整個衣服是亂的（原審法院卷第87頁），顯見被告將
    甲女推入女廁後，即強行以雙手捉住甲女肩膀後，使之不能
    抗拒後，強行親吻甲女嘴巴不著後，即順勢往下親吻甲女脖
    子，隨後並以左手捉住甲女身體，以右手撫摸甲女大腿內側
    之事實，亦堪認定。
  (二)被告雖於準備程序中辯稱伊當晚因為喝酒，沒有印象究竟發
    生何事，辯護人亦辯稱被告當時已酒醉云云，而證人甲女則
    證稱被告當時有喝酒（警卷第9 頁），另被告案發後經警測
    試，呼氣中酒精濃度之酒測值則為0.59mg/L，亦有卷附酒測
    單（警卷第21頁）可佐。惟查，案發後警方獲報前去處理時
    ，對於員警請被告配合回警局製作筆錄，過程中被告相當配
    合，且可自己行走，腳步正常，在上、下警車亦無須他人攙
    扶等節，業據證人即到場處理員警蔡程莛、輔警陳耀祖於檢
    察官訊問及原審法院審理時具結證述在卷（偵卷第22頁、原
    審法院卷第99、110 頁），而蔡程莛、陳耀祖為值勤獲報前
    往案發現場處理之員警、輔警，與被告並無嫌隙宿怨，衡情
    應無設詞構陷之理，是其等上揭證詞，應堪採信。故被告對
    於事發經過，是否果真毫無印象，令人懷疑。況刑法第19條
    第3 項之原因自由行為，係指行為人在精神、心智正常，具
    備完全責任能力時，本即有犯罪故意，並為利用以之犯罪，
    故意使自己陷入精神障礙或心智缺陷狀態，而於辨識行為違
    法之能力與依辨識而行為之自我控制能力欠缺或顯著降低，
    已不具備完全責任能力之際，實行該犯罪行為；或已有犯罪
    故意後，偶因過失陷入精神障礙或心智缺陷狀態時，果為該
    犯罪；甚或無犯罪故意，但對客觀上應注意並能注意或可能
    預見之犯罪，主觀上卻疏未注意或確信其不發生，嗣於故意
    或因有認識、無認識之過失，自陷於精神障礙或心智缺陷狀
    態之際，發生該犯罪行為者，俱屬之。故原因自由行為之行
    為人，在具有完全刑事責任能力之原因行為時，既對構成犯
    罪之事實，具有故意或能預見其發生，即有不自陷於精神障
    礙、心智缺陷狀態及不為犯罪之期待可能性，竟仍基於犯罪
    之故意，或對應注意並能注意，或能預見之犯罪事實，於故
    意或因過失等可歸責於行為人之原因，自陷於精神障礙或心
    智缺陷狀態，致發生犯罪行為者，自應與精神、心智正常狀
    態下之犯罪行為同其處罰。是原因自由行為之行為人，於精
    神、心智狀態正常之原因行為階段，即須對犯罪事實具有故
    意或應注意並能注意或可得預見，始符合犯罪行為人須於行
    為時具有責任能力方加以處罰之原則（最高法院96年度台上
    字第6368號判決意旨參照）。查被告於本件案發當時縱因飲
    酒致其辨識行為之能力有顯著減低之情形，但既明知自己於
    飲用酒類後，將自陷辨識行為違法或依辨識而行為之能力顯
    著減低之心智缺陷情狀，致無法控制自己之情緒與行為，而
    有侵害他人法益之虞，卻仍放任自己使用上開物質，招致自
    己陷於心智缺陷狀態，而為本件犯行，參諸前開說明，被告
    之行為核屬刑法第19條第3 項所定之情形，被告自無從以上
    開理由解免或減輕其應負之刑責。被告辯護人於原審另辯稱
    案發現場並無凌亂不堪或遭破壞情狀，衡情被告應未強行對
    甲女推入女廁內後對其強制猥褻之情云云。惟查，被告將甲
    女推進女廁後即在女廁門後與大片玻璃間對甲女為親吻等行
    為，業據證人甲女於原審法院審理時具結證述在卷（原審法
    院卷第53頁），而從原審法院99年12月15日勘驗現場所拍攝
    之照片顯示，女廁門口距離台階約63公分，台階寬約20公分
    ，應可容下被告及甲女置身其中（詳參原審法院卷第213 頁
    上方、第217 頁下方、第219 頁下方照片所示），且該處除
    台階上有一大片落地玻璃外，並無垃圾桶或其他易碎物品等
    雜物置放在此，故自不能以該處無凌亂不堪或遭破壞情狀即
    認被告未在此處強行捉住甲女後，親吻、撫摸甲女之行為。
    辯護人於原審又辯稱案發現場相當狹隘，被告倘癱坐在地上
    ，勢將擋住女廁門口，甲女即無法逃離等語。惟查，案發時
    甲女體重僅40公斤，身高則為152 公分，且案發後被告癱坐
    位置係位在門後，當時被告身體部分靠在牆壁上，並非擋在
    女廁門乙節，業據證人甲女於原審法院審理時具結證述在卷
    （原審法院卷第56、60、66頁），而從本案勘驗案發現場所
    拍攝之照片顯示，以甲女所證述被告癱坐位置，以甲女單薄
    之身軀，應可從門縫間逃離女廁，是辯護人辯稱案發現場相
    當狹隘，如被告癱坐在地上，甲女即無法開門逃離云云，顯
    與事實不符，亦難採信。
  (三)告訴人甲女雖於警詢及原審法院審理時均指稱被告將手指插
    入她的生殖器內，及證人陳怡靚於檢察官訊問時及原審法院
    審理時亦證稱甲女說被告有將手指插入她的陰道等語。惟被
    告則堅詞否認將手指插入甲女生殖器內之犯行。經查，甲女
    於警詢中先指稱被告將我的皮帶拉開，將他的右手伸進我的
    褲子裡面，並一直用手指插進去我的生殖器內「挖」（警卷
    第7 至8 頁），嗣於原審法院審理時則證稱被告是將他的手
    直接伸進我的褲管，然後將手指伸進我的生殖器，我當天沒
    有繫皮帶，所以他沒有解開我的皮帶（原審法院卷第48至49
    、62、66至67頁），甲女針對被告究竟是將她的皮帶解開後
    將右手伸進她的褲子裡面，再用手指插進去她的生殖器內，
    抑或被告是將他的手直接從甲女的褲管伸入後再以手指伸進
    她的生殖器而為性侵行為，前後證述不一，是否可採，即非
    無疑。又從卷附甲女案發當日前往高雄市立聯合醫院所作之
    受理疑似性侵害事件驗傷診斷書內容記載，甲女陰部並無新
    裂傷，或其他傷害（詳彌封卷內），倘如甲女於警詢中所指
    稱被告一直將其手指插入其生殖器內「挖」，衡情理當對甲
    女陰部造成一定之傷害（例如紅腫或輕微擦傷），故甲女上
    揭指述，顯與卷附證據不符，難以逕加採信。至於證人陳怡
    靚上揭證述，則係經由甲女轉述獲悉，且案發當時亦僅目睹
    甲女在女廁內呼救，隨即將門撞開後，讓甲女從門縫內逃出
    ，及被告癱坐在女廁門後地板等節，並未親自見聞被告以手
    指插入甲女生殖器內之情，是其所為上揭證述，亦難遽為不
    利於被告之認定。是在罪疑唯輕原則下，就被告是否以手指
    插入甲女生殖器內為性侵犯行部分，自應為被告有利之認定
    。此部分檢察官認被告用右手解開甲女褲子皮帶，並以手指
    插入甲女陰道內而強制性交1 次得逞，尚有未洽。
  (四)另從案發現場位於該店3 樓，男、女廁門口均無特別之性別
    標示，進入男廁前，會先經過女廁門口，隨即通過洗手台，
    左轉再經過一無門扇的門框後，右側有男性使用之小便斗2
    個，有原審法院99年12月15日現場勘驗筆錄及是日拍攝之現
    場照片可稽（原審法院卷第202 、223 頁），而從上揭照片
    顯示，被告應可從男廁小便斗附近位置，或透過洗手台鏡子
    觀察獲知是否有人進入女廁之情。另甲女警詢時僅證稱被告
    係在她進入女廁後，一直在外敲門，隨後在她如廁完畢開門
    欲離開之際，強行將她推入女廁內等節，並未提及被告究竟
    是尾隨抑或如何發現她在女廁內進而為上揭犯行，且被告亦
    供稱伊當天有到3 樓男廁小便斗上廁所（原審法院卷第144
    頁），故公訴人認被告係尾隨甲女至女廁外等候等語，尚乏
    證據加以證明，併此敘明。
  (五)綜上所述，被告上揭所辯，並不可採。此外復有被告酒測單
    1 紙（警卷第21頁）、高雄市政府警察局新興分局受理各類
    案件紀錄表、員警工作紀錄簿（警卷第22至23頁）、現場照
    片12幀（警卷第27至32頁）、原審法院99年12月15日勘驗筆
    錄（原審法院卷第202 至204 頁）、勘驗現場照片38幀（原
    審法院卷第206 至226 頁）在卷可稽。本件被告對甲女犯強
    制猥褻之犯行，事證明確，應依法論科。
二、核被告所為，係犯刑法第224 條之強制猥褻罪。公訴意旨雖
    以告訴人之指述，認被告所為係犯刑法第221 條第1 項之強
    制性交罪，惟告訴人指述被告以手指強行插入其生殖器內之
    犯行，前後既有不一，且與卷附驗傷診斷書上所載不符，業
    如前述（詳理由欄第三項），是被告該部分犯行尚屬無法證
    明，惟本院認被告所犯強制猥褻之犯行，與公訴人所起訴強
    制性交之犯行，二者基本社會事實同一，爰依刑事訴訟法第
    300 條之規定變更起訴所引應適用之法條。
三、原審因依刑法第224 條之規定，並審酌被告為滿足一己私慾
    ，竟於酒後對如廁之女子以強暴手段為猥褻行為，致告訴人
    身心嚴重受創，且對女子人身安全造成極大之危害，及犯後
    始終否認犯行，飾詞卸責，難見有何悔意，及其犯罪動機、
    手段，及犯後態度等其他一切情狀，量處有期徒刑1 年。認
    事用法，核無不合，量刑亦屬妥適。檢察官上訴意旨，仍執
    前詞，以被告用右手解開甲女褲子皮帶，並以手指插入甲女
    陰道內而強制性交1 次得逞，涉犯刑法第221 條第1 項之強
    制性交罪；被告上訴意旨，仍執前詞，否認犯罪（嗣認罪）
    ；均指摘原判決不當，均為無理由，應予駁回。末查：被告
    張效武未曾因故意犯罪受有期徒刑以上刑之宣告，有台灣高
    等法院被告全國前案紀錄表1 份附卷可稽，其受此次偵審程
    序及科刑判決之教訓後，當知警惕而無再犯之虞，而被告於
    本件審理中已與被害人、被害人之父母成立和解，賠償被害
    人等一共25萬元，除當場交付現金20萬元外，其餘5 萬元應
    於100 年9 月20日、100 年10月20日各交付2 萬5 千元，被
    害人甲女及其父母亦表示不願追究之意，有和解書1 份及附
    帶民事訴訟和解筆錄1 份附於本院卷可稽（和解書見本院卷
    第67頁），本院認為被告張效武所受有期徒行之宣告，以暫
    不執行為適當，併宣告被告緩刑3 年。並依刑法第93條第1
    項第1 款規定，命於緩刑期間付保護管束。本院復斟酌上開
    和解情形，就尚未給付之和解金尾款5 萬元，依刑法第74條
    第2 項第3 款規定，命被告應於100 年9 月20日以前給付甲
    女新臺幣2 萬5 千元；另於100 年10月20日以前給付甲女新
    臺幣2 萬5 千元（應注意刑法第75條之1 得撤銷緩刑宣告之
    規定）。
據上論結，應依刑事訴訟法第368 條、第74條第1 項第1 款、第
2 項第3 款，第93條第1 項第1 款，判決如主文。
本案經檢察官郭振昌庭執行職務。
中    華    民    國   100    年    8     月    11    日
                刑事第五庭    審判長法  官  曾永宗
                                    法  官  鍾宗霖
                                    法  官  任森銓
以上正本證明與原本無異。
如不服本判決應於收受本判決後10日內向本院提出上訴書狀，其
未敘述上訴理由者，並得於提起上訴後10日內向本院補提理由書
狀（應附繕本）。
中    華    民    國   100    年    8     月    11    日
                                    書記官  呂素珍
附錄本判決論罪科刑法條： 

刑法第224條
對於男女以強暴、脅迫、恐嚇、催眠術或其他違反其意願之方法
，而為猥褻之行為者，處6 月以上5 年以下有期徒刑。

刑法第74條
受2 年以下有期徒刑、拘役或罰金之宣告，而有下列情形之一，
認以暫不執行為適當者，得宣告2 年以上5 年以下之緩刑，其期
間自裁判確定之日起算：
一、未曾因故意犯罪受有期徒刑以上刑之宣告者。
二、前因故意犯罪受有期徒刑以上刑之宣告，執行完畢或赦免後
    ，五年以內未曾因故意犯罪受有期徒刑以上刑之宣告者。
緩刑宣告，得斟酌情形，命犯罪行為人為下列各款事項：
一、向被害人道歉。
二、立悔過書。
三、向被害人支付相當數額之財產或非財產上之損害賠償。
四、向公庫支付一定之金額。
五、向指定之政府機關、政府機構、行政法人、社區或其他符合
    公益目的之機構或團體，提供四十小時以上二百四十小時以
    下之義務勞務。
六、完成戒癮治療、精神治療、心理輔導或其他適當之處遇措施
    。
七、保護被害人安全之必要命令。
八、預防再犯所為之必要命令。
前項情形，應附記於判決書內。
第2 項第3 款、第4 款得為民事強制執行名義。
緩刑之效力不及於從刑與保安處分之宣告。

應注意下列刑法之規定：
刑法第75條之1
受緩刑之宣告而有下列情形之一，足認原宣告之緩刑難收其預期
效果，而有執行刑罰之必要者，得撤銷其宣告：
一、緩刑前因故意犯他罪，而在緩刑期內受得易科罰金之有期徒
    刑、拘役或罰金之宣告確定者。
二、緩刑期內因故意犯他罪，而在緩刑期內受得易科罰金之有期
    徒刑、拘役或罰金之宣告確定者。
三、緩刑期內因過失更犯罪，而在緩刑期內受有期徒刑之宣告確
    定者。
四、違反第74條第2 項第1 款至第8 款所定負擔情節重大者。
前條第2 項之規定，於前項第1 款至第3 款情形亦適用之。